【裁判字號】    99,竹簡,256
【裁判日期】    991213
【裁判案由】    確認本票債權不存在
【裁判全文】
臺灣新竹地方法院民事簡易判決         99年度竹簡字第256號
    原      告  謝兆錚
    訴訟代理人  唐琪瑤律師
    被      告  張偉彥
上列當事人間確認本票債權不存在事件，本院於民國99年11月29
日辯論終結，判決如下﹕
    主  文
確認被告執有以原告名義為發票人，受款人張英彥，發票日民國
九十七年六月二十八日，到期日民國九十七年七月三十一日，票
號五０四四三三號，票面金額新臺幣貳佰陸拾萬元之本票，及自
民國九十七年七月三十一日起至清償日止，按年息百分之六計算
之利息之本票債權對原告不存在。
訴訟費用由被告負擔。
    事實及理由
壹、程序方面﹕
    按確認法律關係之訴，非原告有即受確認判決之法律上利益
    者，不得提起之，民事訴訟法第247 條第1 項前段定有明文
    。所謂即受確認判決之法律上利益，係指法律關係之存否不
    明確，原告主觀上認其在法律上之地位有不安之狀態存在，
    且此種不安之狀態，能以確認判決將之除去者而言，若縱經
    法院判決確認，亦不能除去其不安之狀態者，即難認有受確
    認判決之法律上利益（最高法院52年度台上字第124 號判例
    意旨參照）。本件原告主張其所簽發如附表所示之本票（下
    稱系爭本票）業經被告執向本院聲請裁定准許強制執行之事
    實，有本院99年司票字第328 號民事裁定附卷可參，且為被
    告所不爭執，是原告就系爭本票之本票債權存否既有爭執，
    其法律上地位不安之狀態，自能以確認判決將之除去，故本
    件原告起訴請求確認系爭本票之本票債權不存在，即有確認
    利益，合先敘明。
貳、實體方面﹕
一、原告主張﹕
    (一)被告執有原告所簽發之系爭本票向本院聲請裁定准許強制
      執行。惟兩造間並無任何債權債務關係存在，且系爭本票
      係因原告於民國（下同）97年6 月28日遭證人張英彥（即
      被告之弟）藉口原告積欠其出售土地之買賣價金，夥同訴
      外人廖春鴻及不詳姓名之成年男子將原告帶往訴外人羅應
      琮代書事務所，基於恐嚇取財之不法犯意，由證人張英彥
      持事務所內之椅子作勢毆打原告，使原告心生畏懼，為保
      身體生命之安全而依證人張英彥之要求簽發系爭本票及借
      據，原告始獲釋放。有關證人張英彥上開犯罪事實，業經
      本院以99年度審易緝字第4 號判決證人張英彥有期徒刑七
      月在案。被告明知證人張英彥上開犯罪事實，且明知其與
      原告間或證人張英彥與原告間均無任何債權債務關係，系
      爭本票係因原告於遭受證人張英彥之恐嚇脅迫所簽發，卻
      執系爭本票聲請裁定准許強制執行，顯屬無據。
    (二)被告雖抗辯受讓系爭本票係屬有對價關係及善意受讓，惟
      依被告於99年11月5 日提呈之書狀，表列其於96年8 月前
      借貸與證人張英彥之金錢卻為新臺幣（下同）2,814,000
      元，然不論被告先後抗辯是否一致，其所辯均非事實。按
      ：
      1.被告所提附件一所列項次4 至35項及編號1-1 至1-12之
        存褶所列之各項支出內容，均屬「現金支出」，且依編
        號1-1 至1-12之存褶所示，大部分之提領金額為2 萬元
        元，前開紀錄中並無任何直接或間接之文字顯示各該款
        項係支付予證人張英彥，或與證人張英彥有所關聯，且
        各該紀錄如此零散，被告僅以其個人提出之上開各項銀
        行領款紀錄即辯稱各該款項係其借予證人張英彥之金錢
        ，顯難令人信服。被告未就其確有因借貸而交付金錢予
        證人張英彥乙節加以舉證證明，其抗辯自屬無據。
      2.被告與證人張英彥係兄弟關係，渠等於94年間因繼承而
        共有坐落新竹縣竹東鎮○○○段（下稱同段）239-13、
        239-20地號土地，權利範圍各二分之一，然渠等嗣後分
        別於94年4 月間及95年3 月間以總價1,075 萬元及220
        萬元共同出售同段239-13、239-20地號土地予訴外人黎
        桂銘、葉陳青，並分別於94年5 月24日、95年4 月26日
        完成所有權移轉登記。因同段239-13、239-20地號土地
        出售所得之價金，均由被告代為收受，被告自應依土地
        之持份比例，交付二分之一之價金予證人張英彥。倘證
        人張英彥有積欠被告金錢之情形，被告焉有不先自買賣
        價金中扣除欠款，再將買賣價金之餘款交付予證人張英
        彥之理。且依證人張英彥之證述可知被告與證人張英彥
        間縱有借貸關係，該借貸之金錢，亦因證人張英彥以出
        售同段239-13、239-20地號土地所應分得之價金，分別
        於94年4 月間及95年4 月間與被告結算清償而消滅，是
        被告與證人張英彥間就95年4 月前之借貸已因清償而不
        復存在，該二人間並無任何債權債務關係。
      3.另被告雖辯稱因證人張英彥欠錢，賣得之價金先扣著，
        於證人張英彥要時再給云云，惟同段239-20地號土地係
        95年4 月間由被告及證人張英彥共同出售予訴外人葉陳
        青，被告既自承賣得之價金應交付二分之一予證人張英
        彥，則被告於95年4 月18日匯款60萬元予證人張英彥，
        該60萬元款項之交付，顯然為被告所述「所以賣得的價
        金我先扣著，他跟我要的時候我再給他」之情形，是被
        告以其本應交付證人張英彥之金錢主張為借貸，殊嫌無
        據。
      4.又依證人張英彥之證稱足證證人張英彥於戒治前及戒治
        期間之律師費用，業經被告以其代證人張英彥收取80萬
        元之款項中扣除，餘款50萬元經被告交予證人張英彥，
        是有關被告代墊之律師費用亦經證人張英彥清償完畢，
        被告以此代墊律師費用主張為其與證人張英彥間之借貸
        ，實屬無據。
      5.被告另於本件審理時辯稱：「239-13地號是繼承而來的
        ，有口頭協議239-13地號土地是由我單獨繼承，所以相
        關價金土地，我沒有給我弟弟，因為我要負擔父親的喪
        葬費用和債務及稅款」云云，被告所辯顯非事實，非但
        前後矛盾且與證人張英彥之證述不符。依被告於99年11
        月5 日提呈之書狀中表列其於96年8 月前借貸與證人張
        英彥之金額中列有其代墊「父親喪葬費用」「200000」
        、「父親欠稅款」「100000」等費用，惟其於本院審理
        時為逃避其應就交付證人張英彥有關共有之同段239-13
        地號土地之賣賣價金之舉證義務，卻辯稱因要負擔父親
        之喪葬費用和債務及稅款，同段239-13地號土地約定由
        其單獨繼承云云，此二者之陳述主張顯然矛盾。被告既
        謂因要負擔父親之喪葬費用和債務及稅款，同段239-13
        地號土地約定由其單獨繼承，又主張其代墊父親喪葬費
        用及稅款之一半，為證人張英彥對其之欠款，二者顯然
        無法不相容，足證被告所言不實。
      6.又被告與證人張英彥於94年間辦理土地繼承時，有關同
        段239-13、239-20、200-162 、200-159 地號土地為被
        告與證人張英彥共同繼承，同段200-143 、200-144 、
        200-113 地號土地則由被告單獨繼承，同段200-141 地
        號土地為證人張英彥單獨繼承，是被告與證人張英彥就
        繼承之土地，既已有共同繼承及單獨繼承之情形，則被
        告辯稱其與證人張英彥已登記共同繼承之同段239-13地
        號土地約定被告單獨繼承，顯非事實。況依證人張英彥
        所述同段239-13地號土地確實為被告與證人張英彥共同
        繼承，且被告於扣除證人張英彥之欠款後已將剩餘之買
        賣價金交付予證人張英彥，倘同段239-12地號土地係由
        被告單獨繼承，則證人張英彥為何得以取得部份之買賣
        價金。另土地不論係單獨繼承或共同繼承，所需繳納之
        遺產稅均以遺產全部為計算，是被告之主張，殊非事實
        。
      7.綜上，被告與證人張英彥間就渠等於97年6 月前發生之
        借貸，業據被告陸續以扣除證人張英彥出售共有土地之
        買賣價金以為清償，被告並將扣除後之價金交付予證人
        張英彥，足證被告與證人張英彥間於97年6 月前已無債
        權債務關係。
    (三)準此，被告自證人張英彥處取得系爭本票，顯無相當之對
      價，而證人張英彥係以強制之手段取得系爭本票，且與原
      告間亦無債權債務關係存在，依票據法第14條第1 項規定
      本不得享有系爭本票之權利。而被告非以相當之對價取得
      系爭本票，與原告間亦無債權債務關係，依票據法第14條
      第2 項規定不得享有優於前手之權利。爰起訴請求確認被
      告對於原告之系爭本票債權不存在。
二、被告之抗辯﹕
    (一)原告主張系爭本票係遭證人張英彥恐嚇脅迫而簽發，就原
      告被恐嚇脅迫部分，被告並未參與，且不清楚系爭本票取
      得當時之狀況，故原告就被告得知系爭本票是由證人張英
      彥恐嚇脅迫所簽發，乃原告自行判斷，顯屬無據。而票據
      為文義證券及無因證券，票據上之權利義務，悉依票上所
      載文義定之，與其基礎之原因關係各自獨立，執票人取得
      票據出於惡意與否，係以執票人取得票據時為準，決定其
      是否惡意，並應由票據債務人就此負舉證責任。
    (二)被告取得系爭本票為97年7 月中旬，當時原告確實與證人
      張英彥有土地買賣款項糾紛，且證人張英彥於坐牢時即96
      年9 月10日，被告曾代證人張英彥向原告催討債務，原告
      並未否認其債權債務關係之存在，並支付80萬元予被告，
      致使被告合理確信證人張英彥與原告間確有債務關係存在
      ，且證人張英彥與被告本身亦有債權債務關係，故不影響
      被告取得系爭本票之合法生。因證人張英彥屢向被告借款
      ，擔心被告拒絕，始拿系爭本票予被告表示要償還借款，
      被告即收下以為證人張英彥償還積欠被告之欠款。又原告
      與證人張英彥之債權債務關係不存在，係經過證人張英彥
      與原告進行訴訟（97年度訴字第585 號）敗訴之後才消失
      ，而敗訴原因是原告使用證人張英彥印鑑章偽造收款紀錄
      ，一審法院判定有效才敗訴，當時證人張英彥有毒品案在
      身且被通緝中，所以該案才未繼續上訴。
    (三)證人張英彥為了償還被告欠款，於系爭本票後蓋印轉讓予
      被告，在未取得系爭本票時，證人張英彥與被告間尚有2,
      398,000 元未還，轉讓系爭本票後，扣除欠款，尚有222,
      000 元尾款未交付證人張英彥，未交付之尾款經證人張英
      彥同意，採分期方式付款，已於97年8 月付清。另證人張
      英彥有施用毒品之惡習，被告在97年7 月至12月間已支付
      超過1,388,000 元予證人張英彥。故被告取得系爭本票對
      價關係十分明確，並無原告所稱係無對價或以不當對價取
      得。
    (四)被告係善意取得系爭本票，且票據之無因性在保護善意之
      受讓人，善意可以中斷其事由之抗辯，以維護票據轉讓與
      支付之安全。而原告利用與證人張英彥間糾紛，替自己簽
      發之系爭本票為抗辯而不願支付票款，實屬可惡。
    (五)原告質疑被告所提附件編號1-1 至1-2 存摺所列之各項支
      出內容，惟被告與證人張英彥為兄弟，親屬間金錢借貸應
      不需要如同與外人金錢借貸所需相關借據、借條、本票等
      證明，此乃人之常情。又借款予證人張英彥購買車輛是證
      人張英彥與被告間單純之金錢借貸，不知原告所指「有違
      常理」及「兄弟情深」有何關聯。況此兩輛汽車登記確屬
      證人張英彥，被告僅係將現金借予證人張英彥購車。至附
      件編號2-1 至2-6 之存摺紀錄可訊問證人張英彥。
    (六)證人張英彥本身染有吸食毒品之惡習，且無正當工作，故
      為了吸食毒品，想必金錢來源是個問題。被告害怕證人張
      英彥因缺錢購賣毒品，會到處作案並傷害他人，造成社會
      治安問題，才會竭盡所能將金錢借予證人張英彥，且毒品
      之購買都是需要現金交易。當證人張英彥缺錢花用需要金
      錢時，被告即提領現金交付證人張英彥使用，所以被告在
      借款明細上會有許多都是「現金支出」，造成被告所提出
      的相關借款明細與存摺紀錄才會如此零碎，這部分也合情
      合理。退萬步言，縱現金交付難以證明被告與證人張英彥
      金錢借貸，但被告有明確幫證人張英彥請律師、給付法院
      交保費、購車及現金匯款單等，亦有交付1,508,000 元予
      證張英彥。況本票轉讓在社會認知與實務操作與認定上，
      只需要有明確的對價關係即可，無需足額且完整的金錢對
      價。
    (七)原告以證人張英彥於95年12月20日以總價150 萬元出售其
      所有同段200-162 地號土地及其上地上物（門牌號碼新竹
      縣竹東鎮○○里○ 鄰○○路57巷21號）予訴外人曹鳳珠，
      及於96年4 月10日出售共有同段200-162 地號土地持分，
      獲取850 萬元之買賣價金，加上其陸續於94、95、96年間
      處分其所有之不動產，合計約1,000 萬元，應不致須向被
      告借款。惟證人張英彥原染有吸毒惡習，且交往複雜，將
      大筆款項揮霍殆盡原不足為奇，且此乃純屬證人張英彥私
      人財產之處分、如何管理運用之問題，與借貸關係是否存
      在並無關連，尚不足證明被告未借款予證人張英彥。
    (八)原告另主張證人張英彥與被告曾共有同段239-13、239-20
      地號土地，權力範圍各二分之一並分別以總價1,075 萬元
      及220 萬元共同出售，並以此主張被告與證人張英彥之間
      借貸行為乃屬虛偽，僅為被告交付土地買賣價金之行為。
      惟此主張，乃屬無據。蓋，同段239-13地號土地買賣價金
      為4,347,200 元，扣除仲介費與代書等費用，並非原告所
      述之1,075 萬元。此土地乃被告與證人張英彥於94年2 月
      2日因法定繼承而取得共有，惟於繼承當日被告與證人張
      英彥已達成分割之協議，於協議中此地號土地歸被告所有
      。此之繼承之協議，亦涉及被繼承人生前之奉養、死後之
      喪葬問題，實非外人所得置喙並妄加猜測。
    (九)被告借款及其他代墊款項給予證人張英彥之明細紀錄如下
      ﹕
      1.93年7 月5 萬元代墊律師費（林思銘93, 重訴,12 ）。
      2.93年7 月3 萬元代墊交保費（93, 重訴,12）。
      3.93年8 月20萬元代墊父親喪葬費（共40萬元，一人一半
        ）。
      4.93年8 月2 萬元代墊房租（12月）。
      5.93年9 月2 萬元代墊健保費欠款。
      6.93年9 月10萬元代墊父親欠稅款（共20萬元，一人一半
        ）。
      7.93年10月114,000 元代墊訴外人張英彥交通罰單（含酒
        駕罰款）。
      8.94年2 月5 萬元代墊辦理繼承代書費（共10萬元，一人
        一半）。
      9.94年4 月22日11萬元借款購車。
      10.97 年7 月27日28萬元借款購車（三菱-GALANT ）車號
         LW-9602 號。
      11.94年8 月5 日2 萬元借款現金支出。
      12.94年8 月8 日4 萬元借款現金支出（共兩筆）。
      13.94年8 月19日2 萬元借款現金支出。
      14.94年8 月22日1 萬元借款現金支出。
      15.94年8 月30日2 萬元借款現金支出。
      16.94年9 月6 日2 萬元借款現金支出。
      17.94年9 月7 日2 萬元借款現金支出。
      18.94年9 月8 日2 萬元借款現金支出。
      19.94年9 月9 日2 萬元借款現金支出。
      20.94年9 月11日1 萬元借款現金支出。
      21.94年9 月15日2 萬元借款現金支出。
      22.94年9 月22日3 萬元借款現金支出。
      23.94年10月6 日2 萬元借款現金支出。
      24.94年10月14日2 萬元借款現金支出。
      25.94年10月19日3 萬元借款現金支出。
      26.94年10月29日12萬元借款現金支出（共六筆）。
      27.94年11月3 日4 萬元借款現金支出（共兩筆）。
      28.94年11月4 日5 萬元借款現金支出（共三筆）。
      29.94年11月7 日2 萬元借款現金支出。
      30.94年11月7 日4 萬元借款現金支出（共兩筆）。
      31.94年11月8 日6 萬元借款現金支出（共三筆）。
      32.94年11月9 日3 萬元借款現金支出（共兩筆）。
      33.94年11月18日6 萬元借款現金支出（共三筆）。
      34.94年11月29日5 萬元借款現金支出（共三筆）。
      35.94年12月20日7 萬元借款現金支出（共四筆）。
      36.95年1 月26日9 萬元借款現金支出（共兩筆）。
      37.95年3 月7 日4 萬元借款現金支出（共兩筆）。
      38.95年3 月8 日4 萬元借款現金支出（共兩筆）。
      39.95年3 月9 日1 萬元借款現金支出。
      40.95年3 月10日3 萬元借款現金支出（共兩筆）。
      41.95年4 月18日60萬元借款匯款土地銀行。
      42.96年8 月左右8 萬元借款律師費（呂福元96, 訴,765）
         。
      43.96年8 月左右7 萬元借款律師費（林思銘96, 訴,765）
         。
      44.97年7 月25日10萬元借款現金支出。
      45.97年8 月6 日6 萬元借款現金支出（共三筆）。
      46.97年8 月11日17萬元借款現金支出。
      47.97年8 月18日12萬元借款律師費（呂福元）。
      48.97年9 月17日6 萬元借款律師費（呂福元97, 訴,585 ）
         。
      49.97年9 月22日10萬元借款現金支出。
      50.97年10月17日10萬元借款現金支出。
      51.97年10月27日6 萬元借款現金支出（共三筆）。
      52.97年11月4 日10萬元借款現金支出。
      53.97年11月21日10萬元借款現金支出。
      54.97年11月25日37萬元借款現金支出。
      55.97年12月8 日10萬元借款現金支出。
      56.97年12月29日15萬元借款現金支出（共兩筆）。
      證人張英彥自93年至97年總借款金額含代墊金額共計4,38
      4,000 元。其中1 、2 、3 、6 、8 、9 、10、41、42、
      43等金錢支出乃屬雙方所不爭執部分，此部分總金額已達
      157 萬元，加上其他陸續以現金支付之部分，金額更達4
      百餘萬元。若謂被告與證人張英彥間無對價關係，殊非合
      理。
    (十)綜上，請求駁回原告之訴。
三、本院之判斷﹕
    (一)本院協同到庭之兩造整理並經肯認之爭點為﹕
      1.證人張英彥與原告間有無債權債務關係存在。
      2.證人張英彥是否以強暴脅迫方式取得系爭本票。
      3.被告就系爭本票取得過程是否知悉。
      4.被告與證人張英彥間是否有債權債務關係存在，若有，
        是否於被告取得系爭本票前已經受償完畢。
    (二)按以惡意或有重大過失取得票據者，不得享有票據上之權
      利，票據法第14條第1 項定有明文。經查，證人張英彥委
      託原告出售同段200-162 地號土地應有部分，並已悉數收
      取應得之價金後竟以原告尚積欠200 萬元及須給付利息60
      萬元為由，對原告恐嚇致原告於心生畏懼之情形下簽發系
      爭本票等情，有本院97年度訴字第585 號民事判決、99年
      度審易緝字第4 號刑事判決足稽，是證人張英彥與原告間
      並無260 萬元之債權債務關係存在，且其係以非法之方式
      取得系爭本票，依前揭說明，證人張英彥自不得享有系爭
      本票之票據權利。
    (三)次查，被告辯稱曾借款予證人張英彥，並為其代墊父親喪
      葬費、欠稅款、證人張英彥之律師費、交保費、房租、健
      保費、辦理繼承之代書費等，證人張英彥尚欠其2,398,00
      0 元未還乙節，業據提出存摺明細、匯款委託書為證，證
      人張英彥亦證稱自94年至97年戒治出所後，均有向被告借
      款，最後一次借款是97年底，因被告表示欠款快200 萬元
      ，故將系爭本票於97年8 月因系爭本票至警局製作筆錄前
      交付被告等語。然證人張英彥亦稱「（原告訴訟代理人問
      ﹕其中有一筆土地是由被告跟證人所共有的（原證三即同
      段239-13地號），就我們所知是買賣1,075 萬元？）沒有
      這麼多。我記得賣幾百萬元而已。」、「（原告訴訟代理
      人問﹕上開土地有無分到錢？）錢給原告坑掉了，我才拿
      到四百多，快五百萬元。對方開銀行本票給我，這張票我
      給我哥哥去兌現。我哥哥有分好幾次給我，有給現金，也
      有匯款給我，也有開匯票。不到九十五年就清楚了。賣上
      開土地的時候就有積欠我哥哥錢，我哥哥有從系爭土地的
      買賣金額扣除掉之後，才把剩餘的錢給我。」（見本院99
      年9 月20日言辯論筆錄），是依證人張英彥所述，其與被
      告間於94年底前之欠款已以同段239-13地號土地出售所得
      價金而清償完畢。雖被告另以同段239-13地號土地依其與
      證人張英彥之協議為其單獨繼承，惟此辯解與證人張英彥
      所述及土地異動索引所載不符，且被告對此有利於己之事
      項未舉證證明，所辯自難採信。是堪認證人張英彥於94年
      以前向被告所為之借款業已清償完畢。
    (三)復查證人張英彥另稱「（原告訴訟代理人問﹕九十五年四
      月份有另外賣掉一塊土地同段239-20地號，賣了二百二十
      萬元左右，也是請原告幫你們買賣的？款項由誰收取？）
      有。款項是我哥哥收的，他有將應該給我的錢給我，二百
      二十萬元的一半錢給我。我哥哥給我土地價金的時候，好
      像有積欠我哥哥錢，我哥哥好像有扣掉，但沒有給我錢，
      因為我吃藥吃光光。」而依被告於99年11月8 日所提其與
      證人張英彥間之借款明細，95年1 月26日至95年4 月18日
      證人張英彥積欠被告之借款總額為81萬元，則同段239-20
      地號土地出售之價款220 萬元，證人張英彥可得一半即11
      0 萬元，已足償還證人張英彥積欠被告之81萬元。是被告
      於95年間借予證人張英彥之款項亦已獲得清償。
    (四)再查，證人張英彥復稱「（原告訴訟代理人問﹕戒治期間
      ，是否有委託被告向原告收取八十萬元的價金？）有。這
      是我另外再賣另外一筆的錢。戒治出來之後，我哥哥有給
      我五十萬元，請律師的錢從這裡面扣掉。」本件被告並不
      否認於96年9 月10日受證人張英彥委託自原告處取得80萬
      元（見被告99年11月8 日所提答辯狀），則依被告所提證
      人張英彥欠款明細，96年間僅有二筆律師報酬費合計15萬
      元之借款，而被告就自原告處取得之80萬元僅給付50萬元
      予證人張英彥，顯見此二筆律師執酬費業已全額扣抵，是
      堪認證人張英彥於96年間向被告借貸之款項亦已全數清償
      。
    (五)另查被告不否認系爭本票係於97年7 月中旬由證人張英彥
      交付（見被告於99年7 月13日所提答辯狀）。而依被告所
      提證人張英彥欠款資料，96年8 月左右借予證人張英彥律
      師費7 萬元後，直至97年7 月25日前均無借款情事（見被
      告99年11月8 日所提借款明細表），則被告於取得系爭本
      票之時，證人張英彥積欠被告之所有借款及代墊款均已清
      償完畢而使渠二人間之債權債務關係歸於消滅。雖證人張
      英彥陳稱戒治出所後至97年底乃有向被告借款，然所言縱
      屬實，其與被告間所存之債權債務關係亦係97年7 月25日
      至97年12月29日所積欠者，並不影響其已清償完畢之96年
      以前所積欠之債務，故被告於取得系爭本票時與證人張英
      彥間並無何債權債務存在，是原告主張被告取得系爭本票
      乃無償取得，尚堪採信。
    (六)末按無對價或以不相當之對價取得票據者，不得享有優於
      其前手之權利，票據法第14條第2 項定明文。又所謂不得
      享有優於其前手之權利，係指前手之權利如有瑕疵（附有
      人的抗辯），則取得人即應繼受其瑕疵（附有人的抗辯）
      ，人的抗辯並不中斷，如前手無權利時，則取得人並不能
      取得權利而言，最高法院68年台上字第3427號判例參照。
      本件證人張英彥與原告間並無260 萬元之債權存在，且其
      係以不法方式惡意取得系爭本票而不得享有本票之權利。
      另被告係自證人張英彥處無償取得系爭本票，已為本院如
      上之認定，依前揭說明，證人張英彥既無系爭本票之權利
      ，被告自亦無從取得系爭本票之權利，準此，原告請求確
      認系爭本票如主文所示之本票債權不存在，為有理由，應
      予准許。
四、本件事證已臻明確，兩造其餘陳述及主張或攻繫防禦方法，
    對判決之結果不生影響，爰不一一條列審究，併此敘明。
五、據上論結：本件原告之訴為有理由，依民事訴訟法第436 條
    第2 項、第78條，判決如主文。
中    華    民    國    99    年    12    月    13    日
                  新竹簡易庭    法  官  盧玉潤
以上正本係照原本作成。
如對本判決上訴，須於判決送達後20日內向本院提出上訴狀。
                                書記官  謝國聖
中    華    民    國    99    年    12    月    13    日
附表﹕
┌───┬───┬────┬────┬────┬────┐
│發票人│受款人│發 票 日│到 期 日│金   額 │票    號│
├───┼───┼────┼────┼────┼────┤
│謝兆錚│張英彥│民國97年│民國97年│新臺幣26│504433號│
│      │      │6月28日 │7月31日 │0萬元   │        │
└───┴───┴────┴────┴────┴────┘

司法院資訊處製作；財團法人民間司法改革基金會備份。
